臺灣臺中地方法院民事判決
110年度重訴字第382號
原      告  藍瑞福  
            藍士誠  
            藍婉婷  
共      同
訴訟代理人  李宣毅律師
被      告  施俊鴻  

上列當事人間因殺人事件，原告對被告提起刑事附帶民事訴訟，
經本院刑事庭於民國110年6月7日以107年度附民字第573號裁定
移送前來，本院於110年10月19日言詞辯論終結，判決如下：
    主  文
被告應給付原告藍瑞福新臺幣（下同）303萬0647元、原告藍士
誠199萬5101元、藍婉婷119萬元，及均自民國107年6月27日起至
清償日止，按年息5%計算之利息。
原告其餘之訴駁回。
本判決第一項於原告藍瑞福以101萬元、原告藍士誠以66萬元、
原告藍婉婷以40萬元供擔保後，得假執行。
原告其餘假執行之聲請駁回。
    事實及理由
甲、程序部分：
    按訴狀送達後，原告不得將原訴變更或追加他訴，但擴張或
    減縮應受判決事項之聲明者，不在此限，民事訴訟法第255
    條第1項但書第3款定有明文。本件原告藍士誠部分，於刑事
    附帶民事起訴第二項聲明原請求之數額為6,052,662元及自
    本訴狀繕本送達翌日起算之法定遲延利息，嗣於本院110年9
    月7日言詞辯論期日變更該項聲明請求數額為5,805,101元（
    見本院卷第59頁），核屬減縮應受判決事項之聲明，合於上
    開規定，應予准許。
乙、實體事項： 
壹、兩造主張
一、原告主張：
  ㈠被告僅為發洩情緒即萌生殺人意圖，謀劃尋找適當對象下手
    ，於106年8月2日步行經過臺中市○○區○○路0段000號之出租
    套房公寓（下稱甲屋）前時，發現懸掛甲屋出租廣告，於當
    日10時40分2秒許，使用臺中市○○區○○路0段000號統一超商
    前之公共電話，撥打門號0000000***號電話，向訴外人廖健
    芳佯稱欲承租套房，廖健芳便要其撥打門號0000000***號電
    話，與住在該屋2樓2號房之被害人卓玉霜聯絡，被告旋於同
    日10時41分13秒許，使用同部公用電話撥打電話予被害人，
    相約在甲屋1樓碰面。被告於同日10時47分許抵達甲屋1樓等
    候，被害人則於同日10時54分許至1樓帶領被告上樓，抵達
    該屋4樓，轉身向被告介紹房間時，被告竟基於殺人之犯意
    ，拿出預藏之短刀刺殺被害人，且不顧被害人呼救喊叫、伸
    手阻擋及轉身逃跑，仍朝被害人之頭部（左側額頂部、左側
    眉弓上方、左側下顎部、右側眼眶下方近鼻部處、左側口部
    、左側顳部、前額部頭皮、左外側頸部、左側頸部）、胸部
    （右外側胸部下方、左胸部上方、左胸部外側下方）、左側
    肩胛部及肩胛下部、右手（右前臂、右手腕、近右手掌、右
    手掌、右手背）、左手（左側三角肌部、左上臂、左手腕及
    左手掌）猛刺，造成被害人之心臟、肺臟、肝臟、脾臟受有
    多處銳器傷出血，導致心因性及出血性休克而倒地死亡（下
    稱系爭案件）。於同日17時15分許，甲屋4樓之8號房客趙文
    山返回住處時，見被害人倒臥在4樓樓梯口，旋報警處理，
    經警循線於翌日（即106年8月3日）4時45分許，至臺中市○○
    區○○路00○0號6樓之2逕行拘提被告。嗣經臺中地方檢察署以
    106年偵字第2142號提起公訴，並經本院以106年度重訴字第
    2873號刑事判決判處被告殺人，處無期徒刑，褫奪公權終身
    。
　㈡原告藍瑞福、藍士誠、藍婉婷分別為被害人卓玉霜之配偶及
    子女，爰依民法第184條第1項前段、第1項後段、第2項規定
    向被告請求侵權行為損害賠償，並依民法第192條第1、2項
    、第194條規定，分別向被告請求賠償下列損害：　
    1.原告藍瑞福得向被告請求6,040,647元：⑴扶養費用1,040,
      647元、⑵精神慰撫金5,000,000元。
    2.原告藍士誠得向被告請求5,805,101元：⑴喪葬費用（包含
      治喪服務費、承租場地規費、骨灰塔位及牌位費用）805,
      101元、⑵精神慰撫金5,000,000元。
    3.原告藍婉婷得向被告請求5,000,000元之精神慰撫金。
  ㈢並聲明：⑴被告應給付原告藍瑞福6,040,647元，及自起訴狀
    繕本送達之翌日起至清償日止，按年息5%計算之利息。⑵被
    告應給付原告藍士誠5,805,101元，及自起訴狀繕本送達之
    翌日起至清償日止，按年息5%計算之利息。⑶被告應給付原
    告藍婉婷5,000,000元，及自起訴狀繕本送達之翌日起至清
    償日止，按年息5%計算之利息。⑷原告願供擔保，請准宣告
    假執行。
二、被告未為何聲明，惟答辯理由如下：
　㈠關於系爭案件刑事一審判決所認定之犯罪事實，不爭執。  
　㈡同意原告藍士誠請求喪葬費用805,101元，但認為原告藍瑞福
    請求扶養費用1,040,647元，及原告請求精神慰撫金5,000,0
    00元部分，金額太高，被告應該賠不出來。
貳、兩造不爭執及爭執事項
一、不爭執事項：
　㈠被告於106年8月2日在臺中市○○區○○路0段000號之出租套房公
    寓殺害被害人卓玉霜，被告經臺中地方檢察署以106年偵字
    第2142號提起公訴，並經本院以106年度重訴字第2873號刑
    事判決判處被告殺人，處無期徒刑，褫奪公權終身。
　㈡原告藍瑞福、藍士誠、藍婉婷分別為被害人卓玉霜之配偶及
    子女。　
　㈢原告藍士誠已支出喪葬費用805,101元。　
  ㈣臺灣臺中地方檢察署犯罪被害人補償審議委員會106年度補審
    字第114、117號決定書關於原告申請遺屬補償金事件，決定
    對原告藍瑞福、藍士誠、藍婉婷各補償51萬元、31萬元、31
    萬元。
二、爭執事項：　　
　㈠原告藍瑞福請求扶養費用1,040,647元，是否過高？得請求之
    數額多少？
　㈡原告三人各請求精神慰撫金500萬元，是否過高？得請求之數
    額多少？　　
參、本院判斷：　　
一、原告主張被告所為上開侵權行為之事實，已為被告所不爭執
    ，並有本院106年度重訴字第2873號刑事判決在卷可稽（見
    本院卷13至33頁），自堪採憑。則本件原告依民法第184條
    第1項前段規定向被告請求侵權行為損害賠償，並依民法第1
    92條第1、2項、第194條規定，分別向被告請求賠償下列損
    害，自屬有據。
二、茲依被告之抗辯，就原告得請求損害賠償之項目及數額，說
    明如下：
  ㈠原告藍瑞福得向被告請求之項目及數額：
  1.扶養費用部分：
　　⑴本件被告對於原告藍瑞福主張其與被害卓玉霜互負扶養義
　　　務，因卓玉霜遭被告殺害，其得向被告請求扶養費用之損
　　　害賠償乙節，被告對原告藍瑞福請求扶養費費之損害並無
　　　爭執，僅爭執原告請求之數額過高，其無力賠償。故本件
　　　應審究者，係原告藍瑞福所請求之扶養費數額是否過高。
　　⑵查依原告主張之計算方式如下：
　　　①原告藍瑞福為被害人卓玉霜之夫，49年8月27日生（見附
        民卷23頁），藍瑞福於卓玉霜死亡時年56.93歲（即56
        歲又340日），依內政部統計處105年全國男性簡易生命
        表，56歲男性尚有24.92年之平均餘命（見附民卷25頁
        ），扣除藍瑞福超過56歲之0.93年後，藍瑞福應有23.9
        9年之餘命。因藍瑞福於屆滿65歲符合強制退休年紀，
        屆時方合乎不能維持生活之受扶養要件，故藍瑞福爰請
        求被告給付其自65歲時起被害人對藍瑞福之法定扶養費
        用。而被害人死亡時，藍瑞福距離65歲尚有8.07年【計
        算式：65-56.93=8.07】，則藍瑞福得向被害人卓玉霜
        請求扶養費用之年數應為15.92年【計算式：23.99-8.0
        7=15.92】。
      ②又原告藍瑞福尚有其他扶養義務人即其子女藍士誠、藍
        婉婷，原告之扶養費用本應由被害人卓玉霜及其子女藍
        士誠、藍婉婷等三人平均分擔。再以行政院主計處所公
        布105年度臺中市平均每人每月消費支出為21,798元為
        基準（見附民卷27頁），藍瑞福每年得請求卓玉霜負擔
        之扶養費用為87,192元【計算式：21,798×12÷3=87,192
        】。
　　　③依年別5%複式霍夫曼計算法（第一年不扣除中間利息）
        核算，藍瑞福所得請求之扶養費用應為1,040,647元【
        計算式：[87192*11.00000000（此為應受扶養15年之霍
        夫曼係數）+87192*0.92*（11.00000000-00.00000000
        ）]=0000000（小數點以下四捨五入）】。
　　　④就原告藍瑞福主張之計算方式，經核並無不當，故原告
        藍瑞福請求其受有扶養費用1,040,647元之損害，應屬
        可採。
　2.精神慰撫金部分：
　　被害人卓玉霜即原告藍瑞福之妻，因被告之不法行為而死亡
　　，衡諸社會一般觀念，原告精神上應受有相當之痛苦，自得
　　請求被告賠償精神慰撫金。本件被告僅僅因自己之情緒因素
　　，竟故意隨機殺害與之完全無冤仇之卓玉霜，原告藍瑞福之
　　髮妻無端遭到殺害，與其天人永隔，心情難以釋懷，已造成
　　原告藍瑞福永久無法磨滅之傷痛。本件原告藍瑞福係高中畢
　　業，任職汽車修理業主，在南非工作，有土地及房屋等不動
　　產3筆；被告係大學肄業，現因案在監執行中，並無任何財
　　產。此業經兩造陳述明確並有稅務電子閘門所得調件明細表
　　可憑。爰考量上揭各情及原告藍瑞福之家庭因被告之故意侵
　　權行為而破碎等一切情狀，認原告得請求之精神慰撫金以25
　　0萬元為適當，逾該金額部分，即屬過高。
　3.從而，本件原告藍瑞福請求之數額合計為354萬0647元（000
　　0000+0000000=0000000元）。
  ㈡原告藍士誠得請求之項目及數額：
  1.喪葬費用部分：
　　被告對於原告藍士誠已支出喪葬費用805,101元之數額並不
    爭執，並同意以該金額計算（見本院116頁），自應准許之
    。
　2.精神慰撫金部分：
　　被害人卓玉霜即原告藍士誠之母，因被告之不法行為而死亡
    ，衡諸社會一般觀念，藍士誠精神上應受有相當之痛苦，自
    得依民法第194條規定請求被告賠償精神慰撫金。本件原告
    藍士誠係大學畢業，任職於網路軟體公司，月薪約4、5萬元
    ，有土地及房屋等不動產3筆、汽車1部；被告係大學肄業，
    現因案在監執行中，並無任何財產。此業經兩造陳述明確並
    有稅務電子閘門所得調件明細表可憑。爰考量上揭各情及原
    告藍士誠之家庭因被告之故意侵權行為而破碎等一切情狀，
    認原告得請求之精神慰撫金以150萬元為適當，逾該金額部
    分，即屬過高。
　3.從而，原告藍士誠得請求之數額合計為230萬5101元（80510
    1+0000000=0000000元）。　
  ㈢原告藍婉婷得請求之項目及數額：
　　被害人卓玉霜即原告藍婉婷之母，因被告之不法行為而死亡
    ，衡諸社會一般觀念，藍婉婷精神上應受有相當之痛苦，自
    得依民法第194條規定請求被告賠償精神慰撫金。本件原告
    藍婉婷係大學畢業，現為自由業，無固定薪資，無任何財產
    ；被告係大學肄業，現因案在監執行中，並無任何財產。此
    業經兩造陳述明確並有稅務電子閘門所得調件明細表可憑。
    爰考量上揭各情及原告藍婉婷之家庭因被告之故意侵權行為
    而破碎等一切情狀，認原告得請求之精神慰撫金以150萬元
    為適當，逾該金額部分，即屬過高。　
三、按國家於支付犯罪被害補償金後，於補償金額範圍內，對犯
　  罪行為人或依法應負賠償責任之人有求償權，犯罪被害人保
　  護法第12條第1項定有明文。是被害人之損害賠償請求權，
　  已於國家支付犯罪補償金後，原歸於被害人之損害賠償請求
　  權即因而發生法定債之移轉效力，由國家取得債權，故被害
　  人就犯罪補償金額範圍對被告已無債權存在，不得再為請求
　  而應予扣除。查藍瑞福依臺灣臺中地方檢察署犯罪被害人補
　  償審議委員會106年度補審字第114、117號決定書，得領取
　  補償金51萬元，藍士誠、藍婉婷各得領取補償金31萬元等情
　  ，有上開決定書可憑（見本院卷93至99頁）。原告亦當庭表
　  示同意扣除該金額（見本院卷116頁）。依前揭規定，上開
　  原告得請求被告賠償之金額，即應扣除犯罪被害人補償審議
　  委員會決定補償之金額，是藍瑞福得請求賠償之金額為303
　  萬0647元（00000000000000＝0000000元），藍士誠得請求
　  賠償之金額為199萬5101元（0000000-000000＝0000000元）
　  ，藍婉婷得請求賠償之金額為119萬元（0000000-000000=11
　  90000元）。
四、給付無確定期限者，債務人於債權人得請求給付時，經其催
    告而未為給付，自受催告時起，負遲延責任。其經債權人起
    訴而送達訴狀，或依督促程序送達支付命令，或為其他相類
    之行為者，與催告有同一之效力。民法第229條第2項定有明
    文。又遲延之債務，以支付金錢為標的者，債權人得請求依
    法定利率計算之遲延利息。但約定利息較高者，仍從其約定
    利率。應付利息之債務，其利率未經約定，亦無法律可據者
    ，週年利率為百分之5。民法第233條第1項、第203條亦有明
    文。本件原告對被告請求之損害賠償債權，核屬無確定期限
    之給付，既經原告提起刑事附帶民事訴訟，且起訴狀繕本已
    於107年6月26日送達被告（見附民卷11頁），被告迄未給付
    ，自應負遲延責任。是原告請求被告於107年6月27日起至清
    償日止，按年息百分之5計算之法定遲延利息，自屬有據。
五、原告陳明願供擔保，請准宣告假執行，就其勝訴部分，核無
    不合，爰酌定相當之擔保金額准許之；至其敗訴部分，其假
    執行之聲請已失其依據，應予駁回。
六、本件事證已臻明確，兩造其餘訴訟資料及攻擊防禦方法，經
    本院審酌後，認與判決結果尚不生影響，無逐一論述之必要
    ，附此敘明。
七、本件係原告提起刑事附帶民事訴訟，經本院刑事庭依刑事訴
    訟法第504條第1項規定裁定移送前來，依同條第2項之規定
    ，免納裁判費，復於民事審理期間亦未增加其他訴訟費用之
    支出，自無須為訴訟費用負擔之諭知，併此敘明。　　
肆、據上論結，本件原告之訴為一部有理由，一部無理由，依民
    事訴訟法第390條第2項，判決如主文。
中　　華　　民　　國　　110 　年　　11　　月　　16　　日
                  民事第二庭    法  官  李悌愷
正本係照原本作成。
如對本判決上訴，須於判決送達後20日內向本院提出上訴狀（須
附繕本）。如委任律師提起上訴者，應一併繳納上訴審裁判費。
中　　華　　民　　國　　110 　年　　11　　月　　16　　日
                                書記官  蘇文熙